【裁判字號】    98,訴,3046
【裁判日期】    990820
【裁判案由】    偽造文書等
【裁判全文】
臺灣板橋地方法院刑事判決              98年度訴字第3046號
公  訴  人  臺灣板橋地方法院檢察署檢察官
被      告  甲○○
上列被告因偽造文書等案件，經檢察官提起公訴（98年度調偵字
第1214號），本院判決如下：
    主  文
甲○○意圖為自己不法之所有，以詐術使人將本人之物交付，累
犯，處有期徒刑壹年貳月，減為有期徒刑柒月。又行使偽造私文
書，足以生損害於他人，處有期徒刑捌月，減為有期徒刑肆月；
偽造如附表所示「張新祿」之署押均沒收。應執行有期徒刑拾月
，偽造如附表所示「張新祿」之署押均沒收。
    事  實
一、甲○○前因詐欺案件，經臺灣高等法院以89年度上易字第39
    47號判決判處有期徒刑5 月確定，嗣於91年1 月28日易科罰
    金執行完畢。詎其不知悔改，利用其於95年9 月1 日起至96
    年3 月1 日間，擔任荷商荷蘭銀行股份有限公司台北分公司
    （下稱荷蘭銀行）消費金融電話行銷部初級業務員，得提供
    客戶財務管理諮詢之機會，竟基於為自己不法所有之意圖，
    向張新祿（已歿）訛稱投資「臺灣寶洗環保科技股份有限公
    司（下稱寶洗公司）」之未上市股票有利潤可圖云云，致張
    新祿陷於錯誤，接續於95年9 月29日9 時59分、同日10時整
    ，各匯款新臺幣（下同）30萬元至甲○○所有帳號為000000
    000000號之臺北富邦銀行股份有限公司八德分行帳戶及寶洗
    公司帳號000000000000號帳戶，及於同年10月2 日匯款20萬
    元至甲○○上開帳戶。而甲○○明知張新祿已將上開款項分
    別匯至其與寶洗公司上開帳戶內，卻仍以其名義，持其自張
    新祿取得之現金30萬元，及出具張新祿匯至上開寶洗公司帳
    戶30萬元之匯款申請書後，旋與寶洗公司簽立合作投資契約
    書，以其本人名義投資入股寶洗公司60萬元，而以上開方法
    向張新祿詐得上開款項。此外，甲○○利用其在寶發生活世
    界股份有限公司」（下稱寶發公司）兼職之機會，經張新祿
    之同意或授權後，代刻「張新祿」名義之印章一枚，於95年
    10月31日，代張新祿向寶發公司申購「寶發生活信託契約」
    ，並代理張新祿簽立「寶發生活信託契約」基本型申購約定
    書且蓋用印章，甲○○另授權以其所申辦之荷蘭銀行信用卡
    （卡號：0000000000000000號），代張新祿支付簽約頭期款
    3 萬9600元，及每期4680元共30期之分期付款，總計刷卡金
    額為18萬元，而甲○○亦因介紹張新祿申購上開契約，自寶
    發公司取得金額不詳之佣金。其後，甲○○在未另取得張新
    祿之同意或授權下，竟另基於行使偽造私文書之犯意，於96
    年2 月12日在不詳地點，在「寶發生活信託契約轉讓申請書
    」、「代辦委託書」、「寶發生活信託契約轉讓契約切結書
    」等文書上，盜蓋前開「張新祿」名義之印章及虛偽製作張
    新祿之簽名（署押、印文之數量詳如附表所示），以完成偽
    造張新祿名義之私文書，並持上開文書向寶發公司行使，以
    此方式取得上開生活信託契約之權利，足以生損害於張新祿
    及寶發公司。嗣張新祿發覺受騙，即向甲○○催討上開款項
    及股票，詎甲○○均置之不理，張新祿乃於96年7 月16日，
    憤而在臺北縣五股鄉○○路9 號12樓居處內上吊自殺，嗣經
    臺灣板橋地方法院檢察署檢察官據報前往相驗，發現現場留
    有張新祿親筆遺書，且敘明上情梗概，始查悉上情。
二、案經臺灣板橋地方法院檢察署檢察官簽分偵查後起訴。
    理  由
壹、程序方面：
一、被害人張新祿之遺書：
    按刑事訴訟法第159 條第1 項雖規定，被告以外之人於審判
    外之言詞或書面陳述，除法律有規定外，不得作為證據。是
    被害人張新祿臨終前所為之「遺言書」雖係被告以外之人於
    審判外之書面陳述，惟另按刑事訴訟法第159 條之4 規定，
    除前3 條之情形外，下列文書亦得為證據：(一)除顯有不可信
    之情況外，公務員職務上製作之紀錄文書、證明文書。(二)除
    顯有不可信之情況外，從事業務之人於業務上或通常業務過
    程所須製作之紀錄文書、證明文書。(三)除前二款之情形外，
    其他於可信之特別情況下所製作之文書。經查，被告於偵查
    中自承：伊與被害人並不熟，被害人係伊在荷蘭銀行任職之
    客戶等語（見97年度偵字第10329 號偵查卷第20頁），可見
    被害人與被告除本件財務糾紛外並無其他仇怨，被害人理應
    無誣陷被告之動機，再參以被害人張新祿係因認其受被告詐
    騙上開金額，心有不甘，才在其位於臺北縣五股鄉○○路9
    號12樓居處內上吊自殺，並於自殺前書立上開遺書等情觀之
    ，是設若被告確無詐騙被害人上開金額，被害人豈可能以「
    自殺」之極端之手段，僅為誣陷被告有上開犯行，而結束自
    己的生命？是斟酌被害人書立遺書之上開各項情狀，應具有
    可信之特別情況，復參以證人即被害人之姐王張秋美於警詢
    時證稱：遺書上的字係伊弟弟張新祿所寫等語（見96年度相
    字第898 號卷第4 頁），是被害人所書立之「遺言書」具有
    證據能力應無疑義。
二、再按刑事訴訟法第159 條之5 第1 、2 項已規定，經當事人
    於審判程序同意作為證據，法院審酌該言詞陳述或書面陳述
    作成時之情況，認為適當者，亦得為證據。當事人、代理人
    或辯護人於法院調查證據時，知有第159 條第1 項不得為證
    據之情形，而未於言詞辯論終結前聲明異議者，視為有前項
    之同意（指同條第1 項之同意作為證據），此乃第159 條第
    1 項所容許，得作為證據之例外規定之一。經查，本案被告
    及檢察官於言詞辯論終結前，均未就判決所引用之其餘各該
    被告以外之人於審判外之陳述及所調查之證據主張有刑事訴
    訟法第159 條第1 項不得為證據之情形，本院復審酌各該證
    據作成時並無違法及證明力明顯過低之瑕疵等情況，認為適
    當，是本案經調查之證據均有證據能力。至以下所引其餘非
    屬供述證據部分，既不適用傳聞法則，復查無違法取得之情
    事存在，自應認同具證據能力。
貳、實體方面：
一、訊據被告甲○○固坦承被害人張新祿有於前揭時日匯款上開
    金額至其所申設之上開帳戶內，且曾代被害人簽立寶發生活
    信託契約基本型申購約定書，且授權以其所申辦之荷蘭信用
    卡代為支付上開款項等情，惟矢口否認有何詐欺及行使偽造
    私文書之犯行，並辯稱：被害人所以匯款給伊，係因被害人
    有欠伊50萬元，伊有提出被害人於95年11月11日所簽立之收
    據為證；再「寶發生活信託契約轉讓申請書」、「代辦委託
    書」、「寶發生活信託契約轉讓契約切結書」等文件是被害
    人自己簽名的，裡面的內容則是伊幫被害人書寫的，伊有和
    被害人說如果買「寶發生活信託契約」的話，每個月都會送
    一公斤或五公斤的米，而通常被害人是吃不完這些米的，再
    者，這些事情被害人都是知道的，所以怎麼可以說伊涉犯上
    開犯行云云。經查：
(一)、被害人張新祿曾於95年9 月29日、同年10月2 日，分別匯款
    30萬元、20萬元至甲○○於臺北富邦銀行股份有限公司八德
    分行所申設000000000000號之帳戶，並於同年9 月29日匯款
    30萬元至上開寶洗公司之金融帳戶，且被告曾持現金30萬元
    ，及出具被害人匯款至寶洗公司之匯款申請書，以其名義出
    資入股寶洗公司60萬元等情，業據證人劉峻丞於偵查中、本
    院審理中結證明確，且核與被害人張新祿書立之遺書所述情
    節相符（見96年度相字第898 號卷第8 、9 頁），此外，復
    有臺北縣五股鄉農會97年5 月5 日五農信字第0971000288號
    函暨匯款人張新祿於95年9 月29日、99年10月2 日匯款申請
    書影本3 紙（見97年度偵字第10329 號卷第30至34頁）、台
    灣寶洗環保科技股份有限公司編號：00000000號、00000000
    號合作投資契約書（見97年度偵字第10329 號卷第152 至15
    7 頁）附卷可稽，且被告亦不否認上情，是被告曾以其本人
    名義持自被害人處所取得之現金30萬元及出具被害人匯款30
    萬元至寶洗公司之匯款申請書，投資入股寶洗公司之部分事
    實，堪以認定。
(二)、至被告甲○○雖以前揭情詞置辯，惟查：被告於97年4 月24
    日檢查事務官詢問時原係辯稱：伊與被害人張新祿不熟，且
    與被害人間無財務往來云云；嗣檢查事務官提示臺北縣五股
    鄉農會匯款申請書後，其旋改稱：被害人係伊的客戶，且伊
    有借款給被害人，被害人是還錢所以才匯款至上開帳戶；另
    伊沒有幫被害人購買寶洗公司及寶發公司的股票云云（見97
    年度偵字第10329 號卷第20、21頁）；其復於97年5 月7 日
    於偵查時供稱：被害人於95年11月11日所書寫的收據1 紙，
    上面記載被害人向伊借50萬元，而他有還伊20萬元，尚有30
    萬元未還，借款收據右半邊「立據人」是伊幫他寫的，左半
    部張新祿簽名、地址、日期、身分證字號、出生年月日是他
    的字跡；伊是在五股路邊借錢給被害人，且伊沒有聽過寶洗
    公司及寶發公司這2 家公司云云（同上偵查卷第28、29頁）
    ；其於97年10月14日於偵查時復供稱：伊有在寶發做業務兼
    職賣靈骨塔；伊於97年5 月7 日偵查中說沒聽過寶洗及寶發
    公司，可能當時忘記了才會這麼說；伊有幫被害人買過寶發
    的產品，而寶發產品不錯，被害人不要後就讓渡給伊云云（
    同上偵查卷第98、99頁）；其於98年5 月21日於偵查中另供
    承：伊於95年間，因被害人找伊辦理信用貸款才認識被害人
    ，伊當時任職荷蘭銀行信用貸款電話行銷部門，專門打電話
    給不特定的客人詢問是否要辦信用貸款，而被害人當時傳真
    給伊要辦理貸款，因被害人有負債所以沒有辦成；而伊所以
    敢借錢給被害人，係因被害人有簽大樂透，且講話很有信用
    ，所以伊才拿現金50萬元到五股麥當勞給被害人，而50萬元
    是伊的私房錢，其中20萬元是被害人先匯至伊的帳戶，而伊
    再從枕頭下拿出30萬元給被害人；伊有投資寶洗公司60萬元
    ，其中伊繳現金30萬元，被害人匯款30萬元，而被害人欠伊
    50萬元的債務，所以被害人買的部分就變成伊的云云（同上
    偵查卷第172 至174 頁）；其後，被告於本院98年10月28日
    準備程序時供稱：被害人欠伊50萬元，於95年11月11日有給
    伊收據，伊是95年11月11日之前的一星期時，在新莊麥當勞
    拿錢給被害人；因被害人急需用錢，且被害人好像在簽地下
    六合彩云云（見本院卷第17頁反面），核諸被告上開所辯情
    節，有關被告是否認識被害人、被告與被害人間是否有財務
    往來、被告是否聽過寶發及寶洗公司、被告所以借錢給被害
    人之緣由、被告交付現金60萬元給被害人之地點等節，前後
    均矛盾不一，是其所述是否與事實相符，已非無疑。再核以
    卷附之荷商荷蘭銀行股份有限公司台北分公司97年3 月20日
    （97）荷銀商字第180 號函所示，被告甲○○自95年9 月1
    日任職於消費金融電話行銷部初級業務員，並已於96年3 月
    1 日離職，可見被告係銀行金融電話行銷業務員，其理應知
    悉銀行審核客戶授信要求，是其於偵查中既稱：被害人因有
    負債所以無法辦信用貸款云云，顯見被害人之授信條件不良
    ，所以無法符合銀行的授信條件，而被害人的信用狀況既依
    銀行專業授信條件評估後都不敢核貸，而被告與被害人僅因
    電話行銷才認識不久，被告豈可能僅因被害人需錢孔急，即
    持現金50萬元借貸給被害人，卻未收取任何利息，亦未請被
    害人提供任何擔保，即願承受銀行亦不願承擔之信用風險，
    是被告上開所辯借款情節顯與一般事理有違，故被告是否確
    有借錢給被害人之情，堪非無疑。再質以被告上開所另供稱
    ：被害人係因簽地下六合彩所以急需用錢，才借錢給被害人
    云云，惟此辯解更令人匪夷所思，因被害人若果確有被告所
    言投機之舉，衡諸一般人縱使至親好友欲借錢以簽賭，已避
    之唯恐不急，而被告與被害人非親非故已如前述，被告豈可
    能借錢給被害人「翻本」抑或「簽賭」，此亦徵被告所辯借
    款情節應屬子虛。
(三)、再者，被害人於95年8 月17日向臺灣理研工業股份有限公司
    退職並申請老年給付，經勞工保險局核定發給139 萬2405元
    ，扣除紓困貸款息及本息15萬552 元後，實發124 萬1853元
    ，此有勞工保險局98年5 月19日保給老字第09810119920 號
    函暨勞工保險老年給付申請書暨給付收據附卷可稽（見同上
    偵查卷第188 、189 頁），而上開款項於95年9 月5 日匯至
    被害人臺灣銀行帳戶後，帳戶餘額為155 萬2864元，此亦有
    臺灣銀行98年5 月11日五股營字第09800016431 號函暨臺灣
    銀行光碟櫃歷史明細查詢系統1 紙附卷可參（見同上偵查卷
    第166 、167 頁），是被害人於97年9 月5 日在台灣銀行帳
    戶內尚有高達155 萬元之存款餘額，且於95年9 月29日、同
    年10月2 日，仍有能力各匯款30萬元、20萬元、30萬元至被
    告與寶洗公司之上開帳戶，是被害人是否於95年11月11日前
    之一星期時即有高達五十萬元之資金需求而須向被告借貸，
    亦非無疑，且被告上開所稱：伊於「五股麥當勞」前交付現
    金50萬元給被害人，而其中20萬元是被害人先匯至伊的帳戶
    ，而伊再從枕頭下拿出30萬元一起交給被害人云云，然衡諸
    常情，若被害人已先匯款20萬元給被告，此部分金額即非被
    告借給被害人之款項，是被告上開所辯亦與一般借款情節迥
    異，實難憑採。
(四)、再觀以卷附被告所提之「借款收據」所示，被害人書寫姓名
    、身分證字號、出生年月日、住址、立據年月日之位置均位
    於上開收據之左側，而收據之實體內容則位於收據之右側，
    惟該收據之中間卻有極大之留白，是收據之實體內容是否係
    被害人書立上開資料前即已存在，抑或是事後再予補充，即
    非無疑，復稽以扣案之「讓渡書」上，僅有被害人所書寫之
    姓名、身分證字號、出生年月日、住址及立據之年月日等資
    料，卻未見「讓渡書」之實體內容，顯見該「讓渡書」係被
    害人預先簽立但尚未表明用途之文書，而該「讓渡書」之書
    立時間與「借款收據」同為95年11月11日，且所簽立之位置
    均位於上開文書之左側，是上開2 份文書書立時之客觀情狀
    相同，顯見被害人應係基於同一原因所簽立，而「讓渡書」
    在未見該文書之實體內容情況下，被害人即於空白紙上簽立
    上開資料，衡情，上開「借款收據」亦可能係被害人書立其
    基本資料後才交予被告，再細繹「借款收據」之內容，「立
    據人張新祿與甲○○借款30萬10月2 日20萬共50萬還甲○○
    劃撥到甲○○富邦的存摺八德分行」等語，並核以被告於98
    年10月28日本院準備程序時供稱：收據是被害人自己簽名的
    ，內容是伊寫的，而上開收據的意思是被害人只有10月2 日
    匯款還給伊20萬元，表示被害人到11月11日為止，尚有30萬
    元沒有還給伊云云（見本院卷第18頁），是設若被害人於95
    年11月11日前1 星期內，有向被告借款50萬元之情為真，被
    害人豈有在未拿到50萬元之借款前，即於95年10月2 日時即
    先匯款20萬「還款」之理，是被告所提之「借款收據」內容
    顯與常情不符，是徵以上開疑點，再參以被告於偵查之初原
    係稱與被害人無財務往來，嗣檢事官提示上開臺北縣五股鄉
    農會匯款申請書後，始改稱被害人曾向伊借款，並稱事後補
    陳借據云云，顯見被告事後所庭呈之借據，應係被告臨訟製
    作補充之文書，而該收據既是事後製作之文書，即難執此「
    借款收據」認被告與被害人間有借貸之法律關係，而為被告
    有利之認定。
(五)、另稽以被害人係於95年9 月29日9 時59分、同日10時整，各
    匯款30萬元至被告及寶洗公司上開帳戶內，其匯款時間相距
    僅1 分鐘之時間，衡情，被害人應是於同一時間提供60萬元
    供銀行行員匯款至上開帳戶，且參以被告之遺言書所載「寶
    清環境科技有限公司現金60萬（股票契約書在對方手中）」
    等語，顯見被害人若非受被告之訛稱：欲代其投資寶洗公司
    之未上市股票云云，被害人豈可能同時將上開款項匯至被告
    及寶洗公司之上開帳戶內，是被害人所匯之60萬元款項應係
    被害人委託被告為其投資寶洗公司股票之款項，應無疑義。
    再由證人即寶洗公司負責人劉峻丞於本院審理時證稱：伊有
    收到張新祿30萬元的匯款，但伊不認識張新祿，也沒聽被告
    說這60萬元是幫張新祿投資的，伊所面對的股東就是被告，
    且是被告和伊簽約的等語（見本院卷第45頁反面），顯見被
    告自始即無以「張新祿」名義出資入股之意，是其向被害人
    訛稱代為投資之詞，應是藉詞詐騙被害人上開款項之舉，至
    為灼然。
(六)、末查，被告甲○○於95年10月31日，曾以「張新祿」之名義
    向寶發公司申購「寶發生活信託契約」，並授權以其所申辦
    之荷蘭銀行信用卡（卡號：0000000000000000號），代為支
    付簽約頭期款3 萬9600元，及每期4680元共30期之分期付款
    款項，共計刷卡金額為18萬元，甲○○亦因仲介張新祿申購
    上開契約，自寶發公司取得金額不詳之佣金，此經被告於偵
    查中供述明確（見97年度偵字第10329 號卷第175 、176 頁
    ），且有荷商荷蘭銀行股份有限公司97年7 月18日風管荷銀
    信字第970047號函暨信用卡卡號：0000000000000000號姓名
    ：甲○○之刷卡帳單明細在卷可參（見同上偵查卷第56頁至
    76 頁 ），是此部分之事實堪以認定。至「寶發生活信託契
    約基本型申購約定書」、「寶發生活信託契約轉讓申請書」
    、「代辦委託書」、「寶發生活信託契約轉讓契約切結書」
    及「萬泰商業銀行存款業務往來申請書」上之「張新祿」及
    「Ｚ000000000」身分證字號之字跡，經送請內政部警政署刑
    事警察局鑑定後，該局函覆鑑定結果認：「寶發生活信託契
    約基本型申購約定書」「寶發生活信託契約轉讓申請書」、
    「代辦委託書」、「寶發生活信託契約轉讓契約切結書」上
    之「張新祿」及「Ｚ000000000」身分證字號之字跡相同，但
    與「萬泰商業銀行存款業務往來申請書」上「張新祿」及「
    Ｚ000000000」身分證字號之字跡不符，此有該局97年8 月14
    日刑鑑字第0970111848號鑑定書在卷可稽（見同上偵查卷第
    88至92頁），而「萬泰商業銀行存款業務往來申請書」係被
    害人於90年7 月3 日向萬泰銀行申辦帳戶所簽立的，其上「
    張新祿」之簽名應係被害人所親簽，應無疑問，是「寶發生
    活信託契約基本型申購約定書」「寶發生活信託契約轉讓申
    請書」、「代辦委託書」、「寶發生活信託契約轉讓契約切
    結書」上之「張新祿」簽名，即可能非被害人所親簽，再參
    以被告於偵查中供稱：申請書、委託書、切結書的字跡是伊
    寫好後，再交給被害人蓋章的等語（見同上偵查筆錄第99
    頁），是「寶發生活信託契約轉讓申請書」、「代辦委託書
    」、「寶發生活信託契約轉讓契約切結書」上之「張新祿」
    簽名，均係被告所簽立之情，此核與上開鑑定書之鑑定結果
    相符，是本件應審究被告就此部分之轉讓契約是否確經被害
    人同意或授權後才為被害人簽立？經查，被告雖辯稱：因被
    害人很欠錢，所以被害人將其上開契約上的權利轉讓給伊，
    而伊有給被害人現金云云，惟觀以卷附被害人之「遺言書」
    所示，被告將「高雄寶發金錢信託管理部（寶發生活世界股
    份有限公司）契約書偷偷轉讓過戶自己名字」等語，顯見被
    害人並未同意或授權被告將上開「寶發生活信託契約」之權
    利轉讓給被告，再稽以被告於本院審理時供稱：其持有之讓
    渡書用途是被害人為讓渡寶發生活契約云云（見本院卷第49
    頁），然「寶發生活信託契約轉讓申請書」、「代辦委託書
    」、「寶發生活信託契約轉讓契約切結書」雖係於96年2 月
    12日始簽立，衡諸常情，被害人豈可能於95年10月31日委由
    被告向寶發公司申購「寶發生活信託契約」後，旋於不到半
    個月的時間內，即於95年11月11日簽立上開「寶發生活信託
    契約轉讓申請書」、「代辦委託書」、「寶發生活信託契約
    轉讓契約切結書」之轉讓權利依據即卷附空白「讓渡書」（
    見97年度偵字第10329 號偵查卷證物袋），此顯與常情不符
    ，是被告未經被害人張新祿之同意或授權，即於「寶發生活
    信託契約轉讓申請書」、「代辦委託書」、「寶發生活信託
    契約轉讓契約切結書」上，虛偽製作「張新祿」之簽名並盜
    蓋「張新祿」印文，以完成偽造張新祿名義之私文書，並持
    上開文書向寶發公司行使，以此方式取得上開生活信託契約
    之契約上權利乙情，至為灼然。
(七)、綜上所述，被告上開所辯洵無足採，本案事證明確，被告上
    開犯行均堪認定，應依法論科。
二、核被告所為，係犯刑法第339 條第1 項詐欺取財罪，與同法
    第216 條、第210 條之行使偽造私文書罪。而被告偽造署押
    及私文書之行為均為行使偽造私文書之階段行為，均不另論
    罪。再被告所犯上開2 罪名間，罪名互異，行為有殊，應予
    分論併罰。又被告在密接時間內多次行使偽造私文書，應屬
    接續行為，僅論以一罪。再被告前曾犯有如犯罪事實欄所載
    之前科及執行紀錄，有臺灣高等法院被告前案紀錄表在卷可
    考，其於有期徒刑執行完畢後，5 年內故意再犯本件詐欺之
    有期徒刑以上之罪，為累犯，應依法加重其刑。爰審酌被告
    前已有詐欺之前科，此有上開被告前科資料在卷可稽，竟仍
    不知悔改，利用其係銀行消費金融行銷專員職務之便，向被
    害人訛稱有上開投資機會，藉以詐騙被害人畢生之積蓄，致
    被害人憤而自殺身亡，其惡性非輕，再衡其生活狀況、智識
    程度，及其犯後仍飾詞卸責、毫無悔誤之心等一切情狀，分
    別量處如主文所示之刑，並定應執行之刑。末查，本件被告
    上開2 罪之犯罪時間，均係在96年4 月24日以前，核無該條
    例所列不予減刑之情形，合於減刑條件，爰依該條例第2條
    第1 項第3 款規定減其宣告刑二分之一。再如附表所示之私
    文書上之簽名，均係偽造「張新祿」之署押，不問屬於被告
    與否，均應依刑法第219 條規定宣告沒收，至附表所示之私
    文書上之印文，係被告未經被害人同意所盜蓋之印文，該印
    文均為真正，故爰不另為沒收之諭知，附此敘明。
三、至公訴意旨雖謂：被告基於偽造私文書之犯意，於95年10月
    31日，在寶發公司出具之「寶發生活信託契約」基本型申購
    約定書上，未經張新祿之同意或授權，虛偽製作張新祿之簽
    名與印文，並以張新祿之名義書立上開文件據以行使，以此
    方式向寶發公司賺取佣金云云，惟查，被告雖於本院審理時
    供稱：「寶發生活信託契約」基本型申購約定書上「張新祿
    」之署名係伊所簽等語（見本院卷第46頁），惟僅以上開被
    告供詞應僅足證明上開申購約定書上「張新祿」簽名係被告
    所簽，尚難逕推認被告未經被害人之授權或同意即簽立上開
    申購書。況由卷附被害人之「遺言書」所示，被害人稱伊有
    寶發生活世界股份有限公司之股票在對方（即被告）手中，
    是若非被害人曾請被告代為申辦「寶發生活信託契約」，被
    害人豈可能稱伊尚有上開契約之股票在被告手中，是被告稱
    其曾代被害人申購「寶發生活信託契約」等語，應堪採信。
    從而，公訴意旨認被告尚有此部分之行使偽造私文書行為，
    容有誤會，是被告此部分行使偽造私文書之行為，既屬不能
    證明，本應為無罪之諭知，惟此部分行為與前開論罪科刑之
    行使偽造私文書之行為，乃基於單一犯意之接續行為，而為
    單純一罪之關係，是被告此部分行為，爰不另為無罪之諭知
    ，併此敘明。
據上論斷，應依刑事訴訟法第299 條第1 項前段，刑法第216 條
、第210 條、第339 條第1 項、第47條第1 項、第51條第5 款、
第219 條，刑法施行法第1 條之1 第1 項、第2 項前段，中華民
國九十六年罪犯減刑條例第2 條第1 項第3 款、第7 條、第10條
第1 項，判決如主文。
本案經檢察官李超偉到庭執行職務。
中    華    民    國    99    年    8     月    20    日
                  刑事第二庭    審判長法  官  李釱任
                                      法  官  彭全曄
                                      法  官  陳正偉
上列正本證明與原本無異。
如不服本判決，應於判決送達後10日內敘明上訴理由，向本院提
出上訴狀 (應附繕本) ，上訴於臺灣高等法院。其未敘述上訴理
由者，應於上訴期間屆滿後20日內向本院補提理由書「切勿逕送
上級法院」。
                                      書記官   許慧禎
中    華    民    國    99    年    8     月    20    日
附錄本案論罪科刑法條全文：
刑法第三百三十九條
意圖為自己或第三人不法之所有，以詐術使人將本人或第三人之
物交付者，處五年以下有期徒刑、拘役或科或併科一千元以下罰
金。
以前項方法得財產上不法之利益或使第三人得之者，亦同。
前二項之未遂犯罰之。
刑法第二百十條
偽造、變造私文書，足以生損害於公眾或他人者，處五年以下有
期徒刑。
刑法第二百十六條
行使第二百十條至第二百十五條之文書者，依偽造、變造文書或
登載不實事項或使登載不實事項之規定處斷。
附表
┌───┬─────────┬────────────────┐
│編號  │私文書名稱        │偽造署押、盜蓋印文              │
├───┼─────────┼────────────────┤
│ 1    │寶發生活信託契約轉│盜蓋「張新祿」印文壹枚（共枚）│
│      │讓申請書（正本1 紙│偽造「張新祿」署押壹枚（共枚）│
│      │、影本2紙）       │（申請書第一行「張新祿」字樣，為│
│      │                  │文書當事人之辨視部分，非署押）  │
├───┼─────────┼────────────────┤
│ 2    │代辦委託書（正本1 │盜蓋「張新祿」印文壹枚（共枚）│
│      │紙、影本2紙）     │（委託書第一行「張新祿」字樣，為│
│      │                  │文書當事人之辨視部分，非署押）  │
├───┼─────────┼────────────────┤
│ 3    │寶發生活信託契約轉│盜蓋「張新祿」印文壹枚（共枚）│
│      │讓契約切結書（正本│偽造「張新祿」署押壹枚（共枚）│
│      │1紙、影本2紙）    │（切結書第一行「張新祿」字樣，為│
│      │                  │文書當事人之辨視部分，非署押）  │
└───┴─────────┴────────────────┘

司法院資訊處製作；財團法人民間司法改革基金會備份。
